【裁判字號】    90,自,440
【裁判日期】    901122
【裁判案由】    詐欺
【裁判全文】
臺灣臺中地方法院刑事判決                            九十年度自字第四四號
    自  訴  人  榮利鐵工廠有限公司
    代  表  人  陳福榮
    代  理  人  楊益松律師
                乙○○
    被      告  甲○○
右列被告因詐欺案件，經自訴人提起自訴，本院判決如左：
    主  文
甲○○無罪。
    理      由
一、自訴意旨略以：被告甲○○與共同被告丁○○、丙○○〔伊等二人已經本院於民
    國（下同）九十年九月十一日為不受理判決）三人從未與自訴人有交易往來之紀
    錄，乃共同被告丁○○、丙○○二人於八十九年五月十一日向自訴人訂購機械一
    批，價金合計新台幣（下同）一百九十七萬二千二百元，自訴人不虞有詐予以應
    允，並先後於同年七月二十八日、八月十六日交貨完畢，然共同被告丁○○、丙○○二人除於交貨前給付定金三十萬元以取信自訴人外，餘款則拒不給付。嗣共
    同被告丁○○、丙○○二人又向自訴人稱上開機械係銷往馬來西亞，須再配合其
    他機械始能使用，乃要求自訴人再交付一批機械，才肯連同前開金額一起支付，
    自訴人不疑有他，又於八十九年九月十三日、同年月二十二日交付一批價金計二
    十六萬三千五百元之機械。而因共同被告丁○○曾聲稱上開訂購之機器要運往馬
    來西亞，由被告甲○○負責安裝，其乃派被告甲○○先後三次至自訴人處了解機
    械流程及結構，因此，被告甲○○亦曾向自訴人訂購價金計十三萬二千元之機械
    一批，並指定送至負責人為共同被告丙○○之樵慶曲木機械有限公司（以下簡稱
    樵慶公司），自訴人並於八十九年十月二十一日將該批機械依被告甲○○指定送
    至樵慶公司。上述機械價金合計二百零六萬七千七百元，自訴人屢次催告被告甲○○及共同被告丁○○、丙○○付款，伊等三人均置之不理，甚至不知所蹤，自
    訴人始知受騙。查被告甲○○及共同被告丁○○、丙○○意圖為自己不法之所有
    ，利用訂購機械及給付三十萬元訂金為詐術，使自訴人陷於錯誤，而先後交付前
    開機械，共詐取自訴人二百零六萬七千七百元，因認被告甲○○涉犯刑法第三百
    三十九條之詐欺罪嫌云云。
二、自訴意旨認被告甲○○涉犯前開詐欺犯行，無非以右揭事實，業有自訴人所提出
    之訂購契約及出貨明細單各一份、驗收單五紙、應收帳款對帳明細單二份（以上
    均為影本）及照片四張附卷可稽，為其論據。
三、按犯罪事實應依證據認定之，無證據不得推定其犯罪事實，刑事訴訟法第一百五
    十四條定有明文。次按告訴人之告訴，係以使被告受刑事訴追為目的，是其陳述
    是否與事實相符，仍應調查其他證據以資審認；復按刑法第三百三十九條第一項
    詐欺罪之成立，以意圖為自己或第三人不法所有，以詐術使人將本人或第三人之
    物交付為要件。所謂以詐術使人交付，必須被詐欺人因其詐術而陷於錯誤，始為
    相當，若其所用方法，不能認為詐術，亦不致使人陷於錯誤，即不構成該罪，最
    高法院分別著有五十二年臺上字第一三○○號及四十六年度台上字第二六Ｏ號判
    例可資參照。訊據被告甲○○固坦承有向自訴人訂購價金合計十三萬二千元之機
    械一批，且貨款尚未給付等情事，惟堅決否認有何詐欺犯行，辯稱：伊因共同被
    告丁○○向自訴人訂購之機器委請伊安裝，因而與自訴人認識，並向其訂貨，且
    要自訴人將貨送至樵慶公司，俾得將貨裝置於樵慶公司之貨櫃運往馬來西亞，嗣
    因伊經濟狀況不佳，而該等貨品安裝後也有瑕疵，才一直未付貨款等詞。經查：
（一）自訴人所以應允出賣前述價金計十三萬二千元之機械予被告甲○○，係因被告
      甲○○為安裝共同被告丁○○、丙○○向自訴人購買之機械，曾至自訴人公司
      三次，雙方因而有些交情，故而同意出賣該等機械予被告甲○○等情，業經自
      訴人陳述明確，是自訴人既不乏交情之故而應允出賣上開機械予被告，則其指
      訴被告甲○○以訂購機械為詐術，使其陷於錯誤而為該件買賣，即有可疑。
（二）次查，被告甲○○於八十九年十月間向自訴人購買前開機械時，為支付部分貨
      款，曾開立面額六萬元、發票日九十年三月三十日、付款銀行係彰化商業銀行
      （以下簡稱彰銀）岡山分行之支票一紙予自訴人收執，並約定其餘之貨款待機
      械安裝好後再付款，此亦為自訴人所是認，其後該支票屆期經提示雖遭退票，
      然被告於彰銀岡山分行所開設之第五二九五○六號支票存款帳戶係於八十九年
      十月六日開戶，至九十年三月十五日出現退票紀錄，而於同年四月二十七日始
      被公告列為拒絕往來戶等情，已經本院向彰銀岡山分行函查明確，有該銀行九
  十年十月九日彰岡字第七二七號函在卷可考，參以其間該支票存款戶雖曾於九
      十年三月一日出現二筆金額分別為七萬元及六萬元之退票情形，但其後均因退
      補而被註銷退票紀錄，亦有彰銀上揭函文檢附之退票紀錄卡附卷可參，是以前
      開情事彼此參觀互證，可知被告於八十九年十月間向自訴人訂購機械時，其資
      力尚非困窘，而係嗣後至九十年三月中，其經濟情況始趨惡劣，終致支付不能
      ，否則被告於九十年三月一日首次出現退票情形時，應即無資力再予退補而可
      註銷該退票紀錄，復參酌被告確亦曾向自訴人提及買賣標的有瑕疵情形，此亦
      為自訴人所不否認，是依此而觀，被告辯稱伊係因嗣後經濟狀況不佳，且貨品
      安裝後也有瑕疵，始未付貨款一節，尚非無據。
（三）復查，共同被告丁○○、丙○○先前於八十九年五月十一日向自訴人訂購機械
      時，被告甲○○並未陪同前往，已經自訴人陳明，而自訴人所以認為被告甲○○就該部分買賣亦涉有詐欺罪嫌，乃因共同被告丁○○、丙○○係委請被告甲○○為伊等二人安裝該等機械，且被告甲○○向自訴人購買之機械又係指定送
      至負責人為丙○○之椎慶公司。惟自訴人嗣於本院審理時，亦坦承其於九十年
      九月二十八日曾前往馬來西亞，發現被告甲○○與共同被告丁○○、丙○○間
      因安裝機械之工資報酬談不攏，故被告甲○○即未幫共同被告丁○○、丙○○
      二人安裝機器等情明確，準此而觀，被告甲○○確曾受共同被告丁○○、丙○○委任為伊等安裝機械，僅其後雙方因工資方面無法達成協議而作罷，從而，
      自訴人遽以被告甲○○曾受共同被告丁○○、丙○○委任安裝機械一節，即率
      爾認為共同被告丁○○、丙○○向自訴人購買機械時，被告甲○○亦涉嫌共謀
      詐欺，殊嫌率斷，是被告甲○○辯稱伊與該部分買賣並無關聯，尚非無因。
（四）綜上所述，共同被告丁○○、丙○○向自訴人購買機械部分既與被告甲○○無
      涉，且被告甲○○自行向自訴人購買前述價金計十三萬二千元之機械時，又未
      以其他方法誤導自訴人對其債信風險之判斷，致自訴人允諾出賣該等機械並為
      交付，已如前述，則就令被告甲○○所交付自訴人收執之上開面額六萬元之支
      票屆期並未兌付，而有違誠信，但民事債權債務關係，債務人應依誠實信用原
      則履行債務，本屬當事人間不待積極承諾即具可信賴性之事實（民法第二百十
      九條規定參照），如債務人於買賣當時並未另以不法手段欺罔債權人，尚不能
      因債務人表示必將依約給付價金遽謂債權人係因此陷於錯誤。況且，債務不履
      行之原因不一而足，即令於買賣契約成立生效後，債務人一方因其他因素或惡
      意遲延給付，仍為民事上債務不履行之問題，不得遽與購貨初始即無意給付之
      詐欺行為相比擬，因此，被告甲○○所為顯與前開詐欺罪之構成要件有間，參
      以自訴人現已與被告甲○○達成和解，被告甲○○並已給付十萬元，業經自訴
      人與被告甲○○一致陳明在卷，足徵本件應僅屬貨款未依約償還之民事債務糾
      葛。此外，本院又查無其他積極證據足資證明被告有自訴人所指之本案詐欺犯
      行，其犯罪即屬不能證明，自應為無罪之諭知。據上論斷，應依刑事訴訟法第
      三百四十三條、第三百零一條第一項，判決如主文。
中      華      民      國     九十     年     十一     月    二十二    日
                                    臺灣臺中地方法院刑事第七庭
                                        法    官   吳  美  蒼
右正本證明與原本無異。
如不服本判決，應於判決送達後十日內向本院提出上訴狀，上訴於臺灣高等法院臺中
分院( 須附繕本 )。
                                        書記官
中      華      民      國     九十     年     十一     月    二十七    日


司法院資訊處製作；財團法人民間司法改革基金會備份。
